【裁判字號】    98,訴,1599
【裁判日期】    981019
【裁判案由】    毒品危害防制條例
【裁判全文】
臺灣臺北地方法院刑事判決              98年度訴字第1599號
    公  訴  人  臺灣臺北地方法院檢察署檢察官
    被      告  甲○○
上列被告因違反毒品危害防制條例案件，經檢察官提起公訴（98
年度毒偵字第1929號），被告就被訴事實為有罪之陳述，本院裁
定進行簡式審判程序，判決如下：
    主      文
甲○○施用第一級毒品，累犯，處有期徒刑玖月；扣案殘渣袋壹
只及注射針筒壹支（內均含有第一級毒品海洛因，因量微無法單
獨析離秤重）均沒收銷燬。
    事實及理由
一、本件被告甲○○所犯非死刑、無期徒刑或最輕本刑為3年以
    上有期徒刑之罪，被告於本院審理時，就被訴事實為有罪之
    陳述，經受命法官告知被告簡式審判程序之旨，並聽取檢察
    官及被告之意見後，本院合議庭裁定由受命法官獨任以簡式
    審判程序加以審理，則依據刑事訴訟法第273條之2、同法第
    159條第2項之規定，不適用傳聞法則有關限制證據能力之相
    關規定；並依同法第310條之2準用同法第454條之規定，製
    作略式判決書，依法僅需記載犯罪事實、證據名稱及應適用
    之法條，並得以簡略方式為之，如認定之犯罪事實、證據及
    應適用之法條，與檢察官聲請簡易判決處刑書或起訴書之記
    載相同者，得引用之，合先敘明。
二、本件之犯罪事實及證據，除均引用檢察官起訴書（如附件）
    相同部分之記載外，於犯罪事實第1至7行更載為：「甲○○
    前於民國88年間因分別施用第一、二級毒品案件，經本院裁
    定送觀察、勒戒後，認有繼續施用毒品傾向之情，再經本院
    裁定令入勒戒處所施以強制戒治。其分別施用第一、二級毒
    品之部分，並經本院判處有期徒刑7月、5月，經上訴撤回而
    確定。嗣經本院裁定停止強制戒治，所餘戒治期間付保護管
    束，復因幫助施用第二級毒品及轉讓第一級毒品案件，經本
    院判處有期徒刑5月、1年2月確定，並經本院裁定撤銷上開
    停止戒治，而於89年12月31日強制戒治執行完畢出所。另因
    違反槍砲彈藥刀械管制條例案件，經臺灣高等法院臺中分院
    判處有期徒刑1年，併科罰金20萬元。經對前開各罪定其應
    執行刑有期徒刑3年確定，於91年9月13日縮短刑期假釋出監
    ，並於93年5月6日保護管束期滿未經撤銷假釋，而以已執行
    完畢。且因違反毒品危害防制條例案件，經臺灣高等法院以
    95年度上訴字第2450號判決有期徒刑1年4月確定，經同法院
    以96年度聲減字第1998號裁定減刑為有期徒刑8月確定，而
    於96年8月11日因縮刑期滿執行完畢。詎其不知悔改，於前
    揭強制戒治執行完畢釋放後之5年內，已於94年5月間至95年
    2月因施用毒品案件，經法院判決確定並執行完畢後，復於
    ‧‧‧（不包括為警逮捕至採尿之期間）‧‧‧1次（尚無
    證據證明有多次施用行為）‧‧‧」；證據則增載：（一）
    被告甲○○於本院審理時坦承犯行，並當庭為認罪之表示（
    見本院卷98年10月6日審判筆錄）。（二）自願受搜索同意
    書、尿液檢體委驗單各1紙、贓證物品清單2紙。
三、按毒品危害防制條例於92年7月9日修正公布，自93年1月9日
    施行。其中第20條、第23條將施用毒品之刑事處遇程序，區
    分為「初犯」及「5年內再犯」、「5年後再犯」。依其立法
    理由之說明：「初犯」，經觀察、勒戒或強制戒治後，應為
    不起訴處分或不付審理之裁定；「5年內再犯」者，因其再
    犯率甚高，原實施之觀察、勒戒及強制戒治既已無法收其實
    效，爰依法追訴或裁定交付審理。至觀察、勒戒或強制戒治
    執行完畢釋放後，「5年後再犯」者，前所實施之觀察、勒
    戒或強制戒治已足以遮斷其施用毒品之毒癮，為期自新及協
    助其斷除毒癮，仍適用「初犯」規定，始應先經觀察、勒戒
    、強制戒治之程序。從而依該次修正後之規定，僅限於「初
    犯」及「5年後再犯」2種情形，應先經觀察、勒戒或強制戒
    治之程序，此乃該條例第10條之例外規定。倘被告於5年內
    已再犯，經依法追訴處罰，縱其第3次（或第3次以上）再度
    施用毒品之時間，在初犯經觀察、勒戒或強制戒治執行完畢
    釋放5年以後，因與單純之「5年後再犯」之情形有別，不合
    於「5年後再犯」之例外規定；且因已於「5年內再犯」，顯
    見其再犯率甚高，原實施觀察、勒戒或強制戒治，已無法收
    其實效，即應回歸原則性規定，由檢察官逕行起訴，依該條
    例第10條處罰（最高法院95年度臺非字第161號、第190號、
    第246號、第296號、第310號判決及96年度臺非字第236號判
    決意旨暨最高法院95年度第7次刑事庭會議意見可資參考）
    。經查：本件被告甲○○於88年間，已因施用毒品犯行，經
    本院裁定令入觀察、勒戒及強制戒治，於89年12月31日強制
    戒治執行完畢釋放後之5年內，已於94年5月間至95年2月底
    因連續施用毒品犯行，經法院判刑確定並執行等情，有臺灣
    高等法院被告前案紀錄表存卷足憑，而可認定。是以，被告
    本件施用毒品之犯行，雖距強制戒治執行完畢釋放時，已逾
    5 年，惟揆諸前開說明，仍應依法追訴處罰，而無毒品危害
    防制條例第20條第3項規定之適用至明，應予說明。
四、按海洛因係毒品危害防制條例第2條第2項第1款所規定之第
    一級毒品，不得非法持有、使用。核被告甲○○所為，係違
    反毒品危害防制條例第10條第1項之施用第一級毒品罪。被
    告持有第一級毒品之低度行為，已為施用第一級毒品之高度
    行為所吸收，不另論罪。又被告有如前揭事實所載之科刑及
    執行完畢紀錄，其受徒刑執行完畢後，5年以內故意再犯本
    件有期徒刑以上之罪，為累犯，應依刑法第47條第1項規定
    ，加重其刑。爰審酌被告已有多項前科及施以觀察、勒戒及
    強制戒治之紀錄，其素行非佳，有上揭被告前案紀錄表存卷
    可查，其因施用毒品犯行，已經觀察、勒戒及強制戒治之治
    療程序，仍不思悔改，徹底袪除施用毒品之惡習，僅因工作
    不順遂及受損友影響，猶再為本件施用毒品犯行，可知其再
    犯係陷於毒癮、意志力薄弱，而未能善體國家設置觀察、勒
    戒機構，協助毒品施用者戒除毒癮之美意，惟念及其施用毒
    品之犯行，在本質上乃屬戕害自己身心健康之行為，被告本
    次尚未有嚴重破壞社會秩序或侵害他人權益之情形，且於本
    院審理時坦承犯行，依此斟酌被告犯後之態度暨其智識程度
    、生活狀況等一切情狀，量處如主文所示之刑，以示懲戒。
五、扣案供被告於本案施用毒品之殘渣袋1只及注射針筒（已使
    用）1支，其內均含有海洛因毒品殘渣，俱因量微無法單獨
    析離秤重，除據被告供承在卷（見偵查卷第55頁、本院卷同
    上日審判筆錄第2頁）外，復有卷附之扣押物品目錄表、毒
    品初步鑑驗報告單、贓證物品清單各1紙可佐，既均屬供被
    告為本件施用第一級毒品海洛因剩餘之物，因毒品量微且均
    已分別附合於殘渣袋、針筒內，無法單獨析離秤重，同屬違
    禁物之一部，爰依毒品危害防制條例第18條第1項前段規定
    ，均沒收銷燬之。
六、爰依刑事訴訟法第273條之1第1項、第299條第1項前段、第3
    10條之2、第454條第1項、第2項，毒品危害防制條例第10條
    第1項、第18條第1項前段，刑法第11條前段、第47條第1項
    ，判決如主文。
七、如不服本件判決，得自收受判決送達之日起10日內，向本院
    提起上訴。
本案經檢察官盧慧珊到庭執行職務。
中    華    民    國    98    年    10    月    19    日
                          刑事第十六庭法  官    徐千惠
上正本證明與原本無異。
如不服本判決應於收受送達後10日內向本院提出上訴書狀，並應
敘述具體理由；其未敘述上訴理由者，應於上訴期間屆滿後20日
內向本院補提理由書（均須按他造當事人之人數附繕本）「切勿
逕送上級法院」。
                                      書記官    高心羽
中    華    民    國    98    年    10    月    19    日
附件：（98年度毒偵字第1929號起訴書）
附錄本案論罪科刑法條：
毒品危害防制條例第10條
施用第一級毒品者，處6月以上5年以下有期徒刑。
施用第二級毒品者，處3年以下有期徒刑。


司法院資訊處製作；財團法人民間司法改革基金會備份。
